【裁判字號】    96,訴,1279
【裁判日期】    971211
【裁判案由】    偽造文書等
【裁判全文】
臺灣桃園地方法院刑事判決              96年度訴字第1279號
公  訴  人  臺灣桃園地方法院檢察署檢察官
被      告  甲○○
            丙○○
上  一  人
選任辯護人  呂瑞貞律師
上列被告等因偽造文書等案件，經檢察官提起公訴（95年度偵字
第11936 號），本院判決如下：
    主  文
甲○○意圖為自己不法之所有，以詐術使人將本人之物交付，處
有期徒刑捌月，減為有期徒刑肆月，如易科罰金，以銀元參佰元
即新臺幣玖佰元折算壹日。
丙○○無罪。
    事  實
一、甲○○於民國94年8 月間某日，得知丁○○（原名劉玉貞、
    劉鈺甄）之子林明正94年4 月23日與他人發生車禍，需處理
    和解事宜，竟基於意圖為自己不法所有之犯意，主動與丁○○聯繫，並自稱姓名為「李武雄」，並佯稱願代丁○○與被
    害人葉秀彥家屬洽談和解，致丁○○陷於錯誤，先於94年 8
    月間某日，在丁○○位於桃園縣中壢市○○路之住處將其申
    辦之萬泰商業銀行提款卡交予甲○○，並告以提款卡密碼，
    甲○○遂持上開提款卡至提款機提領新臺幣（下同）10萬元
    ；丁○○後又於94年8 月間某日，將其向他人借得之20萬元
    託由其母親劉吳阿圓妹於上址住處交予甲○○，惟甲○○取
    得上述款項後，並未代丁○○處理與被害人家屬和解之事，
    而將取得之現金供己花用，嗣經丁○○查覺甲○○並未出面
    與被害人家屬商談和解事宜始知受騙，經向甲○○催討，甲○○始分次返還8 萬元、2 萬元。
二、案經桃園縣政府警察局龜山分局報告臺灣桃園地方法院檢察
    署檢察官偵查起訴。
    理  由
一、證據能力方面：
（一）按被告以外之人於審判外之陳述，雖不符前4 條之規定，
      而經當事人於審判程序同意作為證據，法院審酌該言詞陳
      述或書面陳述作成時之情況，認為適當者，亦得為證據；
      當事人、代理人或辯護人於法院調查證據時，知有第159
      條第1 項不得為證據之情形，而未於言詞辯論終結前聲明
      異議者，視為有前項之同意，刑事訴訟法第159 條之5 就
      此定有明文。而本案所引用之供述證據，經本院依法踐行
      調查證據程序，公訴人、被告及選任辯護人均不爭執各該
      供述證據之證據能力，且迄本院言詞辯論終結前未就供述
      證據之證據能力聲明異議，又查無依法應排除其證據能力
      之情形，是後述所引用供述證據之證據能力均無疑義，依
      法自有證據能力，均得作為本案證據，先予敘明。
（二）卷附之和解書（見本院卷二第63頁）；萬泰銀行覆函、利
      息及手續費收入收據補發證明單（見本院卷一第65至66頁
      ）；花旗銀行覆函、信用卡月結單、簽帳單（見95年度偵
      字第11936 號卷一第61至84頁、第152 至154 頁、第195
      頁）；渣打銀行覆函、信用卡月結單、信用卡簽單（見前
      揭偵卷第85至95頁、第125 頁至128 頁、第194 頁、本院
      卷一第69頁）；台北富邦銀行覆函、現金卡申辦資料、交
      易紀錄、還款繳款明細及存匯款明細（見前揭偵卷第201
      至206 頁、本院卷一第111 至113 頁、本院卷二第6 頁）
      ；中國信託商業銀行覆函、預借現金明細、還款繳款明細
      、歷史交易查詢報表（見前揭偵卷第190 至193 頁、本院
      卷一第77至86頁、本院卷二第11至24頁、第68頁）；復華
      銀行覆函、申請消費性貸款相關資料、信用卡消費明細表
      、預借現金紀錄、預借現金還款明細、臨櫃繳款單（前揭
      偵卷第28至29頁、第103 至119 頁、第198 頁、本院卷二
      第31至42頁），均與本案事實具有自然關聯性，復屬書證
      性質，且查無事證足認有違背法定程式或經偽造、變造所
      取得之情事，況公訴人及被告、選任辯護人對此部分之證
      據能力亦不爭執，是堪認均有證據能力。
二、被告甲○○有罪部分：
（一）訊據被告甲○○固坦承曾持告訴人丁○○之提款卡提領10
      萬元及向告訴人母親劉吳阿圓妹拿取20萬元之事實，惟矢
      口否認有何詐欺取財之犯行，辯稱：伊一開始並不知道告
      訴人丁○○兒子發生車禍的事，也沒有向告訴人丁○○表
      示要幫忙處理車禍的事，伊持告訴人丁○○之提款卡提領
      時，告訴人丁○○也有一起去，但伊不知道告訴人丁○○
      為何不自己去提領而要將提款卡交給伊及告訴伊提款卡密
      碼，請伊去提款，伊提領10萬元後，即將提領之款項交給
      告訴人丁○○，至於向告訴人母親劉吳阿圓妹拿取20萬元
      部分，是告訴人丁○○請伊去向告訴人母親拿取的，伊拿
      到後就交給告訴人丁○○云云。惟查：
    (1)證人即告訴人丁○○於警詢、檢察官訊問及本院審理時證
      述：伊兒子於94年4 月23日發生車禍，與被害人家屬談不
      攏，被告甲○○經由伊兒子的朋友得知這件事，便主動來
      找伊說要幫伊處理這件事，並說要先請對方吃飯，再跟對
      方談事情，需要10萬元，伊便將伊萬泰銀行之提款卡交予
      被告甲○○，當時被告丙○○也有在場，並提醒伊不要讓
      被告甲○○將所有的錢都拿走，後來被告甲○○又要向伊
      拿20萬元，伊便向伊姊夫借了20萬元，再請伊母親交給甲○○，但是後來該車禍案件要開庭，伊陪伊兒子林明正去
      開庭後才知道被告甲○○並沒有出面去處理，後來伊有跟
      被告甲○○分別要回8 萬元及2 萬元等語（見95年度偵字
      第11936 號卷一第15至20頁、第35至37頁、第166 至169
      頁，本院卷一第128 至136 頁），核與證人即同案被告丙○○於檢察官訊問時證述：被告甲○○曾於94年8 月間至
      告訴人家中偽稱要幫告訴人處理車禍之事，騙走告訴人丁○○的錢，且告訴人丁○○在第一筆貸款辦下來之後就將
      提款卡交給被告甲○○等語（見同上偵卷一第36頁）、證
      人劉吳阿圓妹於本院審理時證述：於94年8 月間某日，告
      訴人丁○○有要伊將20萬元交給被告甲○○，告訴人丁○○係表示該筆款項是要幫伊兒子，當時只有被告甲○○一
      個人至伊住處，伊便將錢交給被告甲○○，伊之前就認識
      被告甲○○，被告甲○○說伊是來幫伊女兒處理伊孫子的
      事情而認識被告甲○○的等語（本院卷二第57至59頁）相
      符，且被告甲○○亦坦承曾持告訴人丁○○之提款卡提領
      10萬元及向告訴人母親劉吳阿圓妹拿取20萬元之事實，足
      認證人即告訴人丁○○上開證述，堪以採信。
    (2)被告甲○○雖以前詞置辯，然被告甲○○於本院準備程序
      時供述：伊綽號「進哥」的朋友與告訴人認識，伊是在「
      進哥」中壢龍岡的檳榔攤認識告訴人的，伊那天去「進哥
      」的檳榔攤聊天，伊聽到告訴人向「進哥」說需要一些錢
      處理他兒子車禍的事情等語（本院卷一第101 頁），足見
      被告甲○○於認識告訴人丁○○時，即已知悉告訴人丁○○因為處理其兒子車禍之事急需用錢，且由證人即告訴人
      丁○○、證人丙○○、劉吳阿圓妹上開偵查中及於本院審
      理時之證述，益徵被告甲○○確係向告訴人丁○○佯稱要
      處理告訴人丁○○兒子車禍之事而向告訴人丁○○及證人
      劉吳阿圓妹拿取上開10萬元、20萬元無訛，是認被告甲○○上開辯解，顯係事後卸責之詞，委無足取。
    (3)此外，復有和解書（見本院卷二第63頁）、萬泰銀行覆函
      、利息及手續費收入收據補發證明單（見本院卷一第65至
      66頁）在卷可稽，本件事證明確，被告甲○○上開犯行，
      堪以認定，應予依法論科。
（二）本件被告犯罪後，刑法條文於94年2 月2 日修正公布，並
      於95年7 月1 日起施行，依修正施行後刑法第2 條第1 項
      規定，行為後法律有變更者，適用行為時之法律。但行為
      後之法律有利於行為人者，適用最有利於行為人之法律，
      此係規範行為後法律變更所生新舊法律比較適用之準據法
      ，本身尚無新舊法比較之問題，故於刑法修正施行後，應
      一律適用現行刑法第2 條第1 項之規定，為「從舊從輕」
      之比較。而所謂行為後法律有變更者，包括構成要件之變
      更而有擴張或限縮，或法定刑度之變更。行為後法律有無
      變更，端視所適用處罰之成罪或科刑條件之實質內容，修
      正前後法律所定要件有無不同而斷。新舊法條文之內容有
      所修正，除其修正係無關乎要件內容之不同或處罰之輕重
      ，而僅為文字、文義之修正或原有實務見解、法理之明文
      化，或僅條次之移列等無關有利或不利於行為人，非屬該
      條所指之法律有變更者，可毋庸依該規定為新舊法之比較
      ，而應依一般法律適用原則，適用裁判時法外，即應適用
      刑法第2 條第1 項之規定，為「從舊從輕」之比較。而比
      較時，應就罪刑有關之事項，如共犯、未遂犯、想像競合
      犯、牽連犯、連續犯、結合犯，以及累犯加重、自首減輕
      及其他法定加減原因（如身分加減）與加減例等一切情形
      ，綜合全部罪刑之結果而為比較，予以整體適用。乃因各
      該規定皆涉及犯罪之態樣、階段、罪數、法定刑得或應否
      加、減暨加減之幅度，影響及法定刑或處斷刑之範圍，各
      該罪刑規定須經綜合考量整體適用後，方能據以限定法定
      刑或處斷刑之範圍，於該範圍內為一定刑之宣告。是宣告
      刑雖屬單一之結論，實係經綜合考量整體適用各相關罪刑
      規定之所得。宣告刑所據以決定之各相關罪刑規定，具有
      適用上之「依附及相互關聯」之特性，自須同其新舊法之
      適用。（最高法院97年度台上字第37號判決要旨參照）。
      又如涉及裁量權行使者，須於裁量行使時，方有比較適用
      問題，如易科罰金、易服勞役、緩刑及保安處分之宣告等
      。故前述一般綜合罪刑之結果而為比較，以決定罪刑之適
      用時，不就易科罰金等列為比較，必須已決定為緩刑、保
      安處分之宣告，所處之刑得易科罰金或易服勞役時，始就
      各該緩刑等部分決定其適用標準，此部分得予割裂適用，
      是為例外。就易科罰金、易服勞役而言，則應依修正後刑
      法第2 條第1 項規定，分別適用最有利於行為人之法律（
      最高法院95年度臺上字第5125、5343、6171號判決意旨參
      照）。經查：
    (1)按被告甲○○行為時，刑法第339 第1 項詐欺罪所定之法
      定本刑為5 年以下有期徒刑、拘役或科或併科1000元以下
      罰金，其法定刑關於罰金部分最高度為1000元，最低度依
      同法第33條第5 款規定，為1 元以上，另依罰金罰鍰提高
      標準條例第1 條前段規定：「依法律應處罰金、罰鍰者，
      就其原定數額得提高為2 至10倍。」及依現行法規所定貨
      幣單位折算新臺幣條例第2 條規定：「現行法規所定金額
      之貨幣為圓、銀元或元者，以新臺幣元之3 倍計算」，換
      言之，刑法第339 條第1 項之法定本刑，就罰金部分，經
      折算為新臺幣後，最高度為新臺幣30,000元以下，最低度
      30元以上；而被告甲○○行為後，依95年6 月14日公布之
      刑法施行法第1 條之1 規定: 「中華民國94年1 月7 日刑
      法修正施行後，刑法分則編所定罰金之貨幣單位為新臺幣
      。94年1 月7 日刑法修正時，刑法分則編未修正之條文定
      有罰金者，自94年1 月7 日刑法修正施行後，就其數額提
      高為30倍。但自72年6 月26日至94年1 月7 日新增或修正
      之條文，就其所定數額提高為3 倍。」，查刑法第339 條
      第1 項自72年6 月26日至94年1 月7 日間並無修正，是依
      據前揭刑法施行法第1 條之1 之規定，刑法339 條第1 項
      之法定本刑，自95年7 月1 日起，就罰金部分即改為新臺
      幣30,000元以下，1,000 元以上。是依刑法第2 條第1 項
      規定，比較新、舊法結果，行為後之法律並非較為有利被
      告甲○○，自仍應適用較有利於被告甲○○之行為時法律
      即行為時刑法第339 條第1 項之規定。
    (2)關於刑法第41條第1 項前段易科罰金之折算標準部分，被
      告甲○○行為時之易科罰金折算標準，修正前罰金罰鍰提
      高標準條例第2 條（現已刪除）規定，就其原定數額銀元
      1 元以上3 元以下提高為100 倍折算1 日，則被告甲○○
      行為時之易科罰金折算標準，應以銀元100 元以上300 元
      以下折算1 日，折算為新臺幣即以新臺幣300 元以上900
      元以下折算1 日，修正後之刑法第41條第1 項前段則規定
      ：「犯最重本刑為5 年以下有期徒刑以下之刑之罪，而受
      6 個月以下有期徒刑或拘役之宣告者，得以新臺幣1,000
      元、2,000 元或3,000 元折算1 日，易科罰金。」，比較
      修正前後之易科罰金折算標準，以修正施行前之規定，較
      有利於被告甲○○，依修正後刑法第2 條第1 項前段之規
      定，應適用行為時即修正前刑法第41條第1 項前段、修正
      前罰金罰鍰提高標準條例第2 條之規定。
    (3)綜上所述，本件經比較結果，關於法定罰金刑最低度、易
      科罰金之規定，以被告行為時刑法之規定較有利於被告，
      是應依修正後刑法第2 條第1 項前段之規定，整體適用被
      告行為時即修正前刑法之規定。
（三）核被告甲○○所為，係犯修正前刑法第339 條第1 項之詐
      欺取財罪。爰審酌被告甲○○利用告訴人丁○○急於與被
      害人家屬達成和解之心理，竟向告訴人丁○○佯稱可代為
      出面處理而從中詐取告訴人丁○○之財物，所為非是，復
      兼衡被告甲○○之犯罪動機、目的、手段、素行、犯後態
      度及告訴人丁○○遭詐騙之款項等一切情狀，量處如主文
      所示之刑。
（四）再查，中華民國九十六年罪犯減刑條例於95年7 月4 日公
      布，於96年7 月16日施行。按犯罪在中華民國96年4 月24
      日以前者，除中華民國九十六年罪犯減刑條例另有規定外
      ，依下列規定減刑：……有期徒刑、拘役或罰金，減其刑
      期或金額2 分之1 ；犯最重本刑為5 年以下有期徒刑以下
      之刑之罪，依本條例規定減為6 月以下有期徒刑、拘役者
      ，應於為減刑裁判時，併諭知易科罰金折算之標準；又依
      本條例應減刑之罪，未經判決確定者，於裁判時，減其宣
      告刑，並應於判決主文同時諭知其宣告刑及減得之刑，中
      華民國九十六年罪犯減刑條例第2 條第1 項第3 款、第9
      條、第7 條分別定有明文。查被告甲○○為上開詐欺取財
      罪之時間係於94年8 月間，既於上開條例所定之96年4 月
      24日前，且覆核無同條例所定不予減刑之情形，茲依前揭
      規定，減其宣告刑2 分之1 ，並依修正前刑法第41條第1
      項前段及修正前罰金罰鍰提高標準條例第2 條之規定，就
      減得之刑諭知易科罰金之折算標準。
三、被告丙○○無罪部分：
（一）公訴意旨略以：被告丙○○於民國94年8 月間，在告訴人
      丁○○住處對其佯稱要替其整合債務並辦理貸款，要求告
      訴人丁○○分別交付渣打銀行、花旗銀行、中國信託銀行
      之信用卡，並辦理富邦銀行現金卡，致告訴人丁○○陷於
      錯誤，將上述信用卡、現金卡等物交由被告丙○○處理，
      且支付10餘萬元之手續費，被告丙○○竟於附表（一）所
      示之時間提出上述渣打銀行、花旗銀行信用卡，供如附表
      （一）所示之店家在刷卡機上刷卡辨識，之後並在收款人
      員交付性質屬私文書之簽帳單上簽名欄內偽簽「劉玉貞」
      署押計2 枚（1 式2 聯），復將所偽造簽帳單交予該收款
      人員核對而行使之，致該收款人員誤以為之被告丙○○即
      係有權使用信用卡之人，因而陷於錯誤而交付如附表（一
      ）所示價值之財物，再利用該不知情之收款人員據以向上
      述各該信用卡公司請款，足生損害於告訴人丁○○、附表
      （一）所示之商店及上述各該信用卡銀行，被告丙○○並
      因此詐得如附表（一）所示之金額，被告丙○○並另持告
      訴人丁○○所有之臺北富邦商業銀行現金卡、中國信託銀
      行信用卡，於附表（二）、（三）所示之時間，多次至如
      附表（二）、（三）所示銀行之自動付款設備（俗稱ATM
      ），輸入告訴人丁○○所留之密碼，即自該自動付款設備
      多次預借現金，供己花用。被告丙○○並佯稱可為告訴人
      丁○○之女林潔（原名林瑩潔，現更名為乙○○）辦理信
      用貸款，用以清償告訴人丁○○所積欠之銀行債務，致林
      潔陷於錯誤，林潔遂聽從被告丙○○之指示，於94年9 月
      9 日間至復華商業銀行辦理開戶及信用貸款30萬元，復華
      商業銀行經審核後，於94年9 月13日放款30萬元至林潔復
      華商業銀行之帳戶內，後被告丙○○以為林潔保管並以利
      處理丁○○之債務問題等為由，要求林潔交付復華銀行之
      存摺、提款卡等物，林潔亦陷於錯誤，而交付存摺、提款
      卡、信用卡等物，被告丙○○取得後，即自94年9 月14日
      起至附表（四）所示之交易單位之ATM ，輸入林潔所留之
      密碼，自該自動付款設備多次提領上述信用貸款之金額，
      及以臨櫃提款之方式提款，供己花用，且持林潔所有之復
      華商業銀行信用卡，以相同方式，於附表（五）所示之時
      間，在附表（五）所示之銀行ATM ，輸入林潔所留之密碼
      預借現金，並以相同方式於附表（六）所示之時間、商店
      ，盜刷如附表（六）所示之金額，足生損害於林潔、附表
      （六）所示之商店及復華商業銀行。因認被告丙○○係犯
      刑法第216 條、第210 條之行使偽造私文書、第339 條第
      1 項之詐欺取財、第339 條之2 第1 項之由自動付款設備
      取得他人之物等罪嫌云云。
（二）按犯罪事實應依證據認定之，無證據不得認定犯罪事實，
      不能證明被告犯罪者，應諭知無罪之判決，刑事訴訟法第
      154 條第2 項、第301 條第1 項分別定有明文。又犯罪事
      實之認定，應憑證據，如未能發現相當證據，或證據不足
      以證明，自不能以推測或擬制之方法，作為裁判基礎，最
      高法院40年台上字第86號判例著有明文；且認定犯罪事實
      所憑之證據，雖不以直接證據為限，間接證據亦包括在內
      ，然而無論直接證據或間接證據，其為訴訟上之證明，須
      於通常一般之人均不致有所懷疑，而得確信其為真實之程
      度者，始得據為有罪之認定，倘其證明尚未達到此一程度
      ，而有合理之懷疑存在而無從使事實審法院得有罪之確信
      時，即應由法院為諭知被告無罪之判決，最高法院76年台
      上字第4986號判例亦著有明文。再檢察官對於起訴之犯罪
      事實，仍應負提出證據及說服之實質舉證責任，倘其所提
      出之證據，不足為被告有罪之積極證明，或其指出證明之
      方法，無從說服法院以形成被告有罪之心證，基於無罪推
      定之原則，自應為被告無罪判決之諭知，有最高法院92年
      度台上字第128 號判例可參。另告訴人之告訴，係以使被
      告受刑事訴追為目的，是其陳述是否與事實相符，仍應調
      查其他證據以資審認，此亦有最高法院52年台上字第1300
      號判例可稽。
（三）公訴人認被告丙○○涉有上揭罪嫌，無非係以被告丙○○
      之供述；告訴人丁○○、林潔之指訴；渣打銀行、花旗銀
      行、中國信託銀行、復華銀行函文及所附資料；渣打銀行
      函文所附之簽帳單等為其主要論據。惟訊據被告丙○○固
      坦承曾為告訴人辦理整合債務及貸款之業務，惟堅詞否認
      有何行使偽造私文書、詐欺取財及由自動付款設備取得他
      人之物之犯行，辯稱：附表（一）、（六）之消費，均是
      告訴人丁○○、林潔持自己的信用卡刷卡換現金，並親自
      於簽帳單上簽名；附表（二）、（三）、（五）所載預借
      現金之交易，並非伊所為，都是告訴人丁○○、林潔親自
      所為；至於附表（四）信用貸款部分，伊係用來清償告訴
      人丁○○其他銀行之現金卡、現金卡、信貸的款項等語。
（四）經查：
    (1)告訴人丁○○、林潔於檢察官訊問時固指訴：附表（一）
      、（六）所載之信用卡消費，均係被告丙○○所盜刷云云
      ，惟證人即告訴人丁○○於本院審理時證述：被告丙○○
      持伊花旗、渣打銀行信用卡刷卡時，伊有跟被告丙○○一
      起去，當時被告丙○○是帶伊朋友在車上刷的，伊記得至
      少刷過2 、3 次，1 次是3 萬元、1 次是3 萬6 千元，就
      是附表（一）編號一、二的部分等語（本院卷二第52頁、
      第56頁、本院97年11月27日審判筆錄第4 頁），證人即告
      訴人林潔於本院審理時亦證述：伊收到信用卡之後過沒多
      久，有1 天被告丙○○帶了一個朋友到伊家來叫伊把信用
      卡拿出來，伊就把信用卡拿給被告丙○○，被告丙○○把
      信用卡放在一台機器上面做了一個刷的動作，伊不知道這
      樣是在做什麼，伊也沒有問被告丙○○為何拿伊的信用卡
      做這些事，被告丙○○做完以後有把信用卡還給伊，並要
      伊簽名等語（本院97年9 月11日審判筆錄第16至29頁），
      足見被告丙○○持告訴人丁○○、林潔之信用卡刷卡時，
      告訴人丁○○、林潔分別有在場，倘被告丙○○係持告訴
      人丁○○、林潔之信用卡盜刷，告訴人丁○○、林潔自可
      當場制止，或拒絕於簽帳單上簽名，甚且當場得知被告丙○○偽簽其等姓名時，自得立即向警察機關報案或向銀行
      止付，然告訴人丁○○、林潔竟未採取任何作為，甚至證
      人即告訴人丁○○於本院審理時證述：伊收到信用卡帳單
      後，發現信用卡帳單有些消費不是伊刷的，但伊就自己籌
      錢去繳等語，證人即告訴人林潔亦證述：「（問：你當時
      如何處理？）沒有問就直接去繳。」、「（問：既然不是
      你消費、刷卡，為何不去瞭解實際情形為何？）我不清楚
      。」等語，足見告訴人丁○○、林潔所為顯與常情有悖，
      是告訴人丁○○、林潔上開指訴，是否與事實相符，已有
      所疑，難遽予採信。又證人即告訴人丁○○亦於本院審理
      時另證述：「（問：你跟丙○○去刷卡的時候，簽單是何
      人簽名？）忘記了，不知道有沒有簽名。」、「（問：如
      果不需要你簽名，為何要你一起去刷卡？）因為他要筆跡
      。」、「（問：既然要筆跡，難道你不用簽名？）我忘記
      了。」等語，則被告丙○○在簽帳單上是否有偽簽告訴人
      丁○○之簽名，亦有所疑，且並無附表（一）、（六）各
      筆消費之簽帳單可供筆跡比對，是亦難認附表（一）、（
      六）各筆消費簽帳單上之簽名確係被告丙○○所偽簽。至
      於渣打銀行函文所附之簽帳單（見上開偵卷第55頁），並
      非附表（一）各筆交易之簽帳單，顯與本件起訴之犯罪事
      實無關，且告訴人丁○○於檢察官訊問時業已證述：該簽
      帳單為伊親簽等語（見上揭偵卷第99頁），是該簽帳單自
      難作為不利被告之認定。
    (2)又就附表（二）告訴人丁○○台北富邦銀行現金卡預借現
      金部分，依證人即告訴人丁○○於本院審理時證述：該銀
      行之現金卡是伊申辦的，且伊並沒有將現金卡交給被告丙○○，伊也不知道被告丙○○如何去為附表（二）各筆預
      借現金之交易等語（本院97年11月27日審判筆錄第3 至16
      頁），則告訴人丁○○既未將該銀行之現金卡交予被告丙○○，且未能具體指出被告丙○○如何為附表（二）各筆
      預借現金之交易，則附表（二）各筆預借現金是否確為被
      告丙○○所為，已非無疑，況查無其他證據可資作為告訴
      人丁○○上開指訴之補強證據，是亦難認附表（二）各筆
      預借現金之交易確係被告丙○○所為。
    (3)另附表（三）中國信託商業銀行信用卡預借現金部分，證
      人即告訴人丁○○雖於警詢、檢察官訊問及本院審理時均
      指訴：附表三之預借現金均是被告丙○○所為云云。然由
      證人即告訴人丁○○於本院審理時證述：「（問：你有把
      中國信託銀行的信用卡交給丙○○嗎？）我忘了。」、「
      （問：你有無把中國信託銀行信用卡預借現金的密碼告訴
      丙○○？）沒有。」、「（問：你沒有把預借現金的密碼
      告訴丙○○，丙○○如何可以預借現金？）我不知道。」
      、「（問：你如何確定這幾筆交易是丙○○去借的？）因
      為我沒有去刷這些錢，我女兒、兒子也不可能。」、「（
      問：你的其他親友或是偷你卡片的人有無可能？）不可能
      ，我知道卡片不會掉。」、「（問：你前述卡片有沒有交
      給丙○○你忘記了，你也沒有將預借現金的密碼告訴丙○○，你如何確定這幾筆交易就是丙○○去做的？）我也不
      知道。」等語，足見告訴人上開指訴，純屬個人臆測之詞
      ，並未能具體指出被告丙○○如何為附表（三）各筆預借
      現金之交易，是難單憑告訴人上開指訴即為被告丙○○不
      利之認定，此外並無其他積極證據可資作為告訴人上揭指
      訴之補強證據，自難認附表（三）所載之各筆預借現金交
      易確係被告丙○○未經告訴人同意所為。
    (4)另附表（四）告訴人林潔復華銀行信用貸款部分，證人即
      告訴人丁○○固於本院審理時證述：伊有請被告丙○○幫
      林潔向復華銀行辦理信用貸款，伊是要拿該筆信用貸款的
      錢繳伊其他銀行的信用貸款，但被告丙○○辦好後就將存
      摺、提款卡拿走，並把信用貸款的錢領光云云（本院97年
      11月27日審判筆錄第11至12頁），證人即告訴人林潔於本
      院審理時亦證述：因伊要幫媽媽還貸款，所以媽媽要伊去
      辦復華銀行的信用貸款，伊就與被告丙○○一起去復華銀
      行辦理，辦完後，被告丙○○打電話告訴伊說銀行已經撥
      款了，伊便與丙○○相約去銀行拿存摺、提款卡，一出銀
      行門，被告丙○○就說要幫伊等繳款，要伊將提款卡交給
      被告丙○○，伊就將提款卡交給被告丙○○，後來信用貸
      款的款項，被告丙○○並沒有交給伊或伊母親，後來是銀
      行打電話給伊說銀行帳戶內的錢不夠扣款，伊才知道貸款
      部分沒有繳過，而95年1 月27日以前是誰存款的伊不知道
      ，但95年1 月27日以後匯入的現金是伊外婆存的云云（本
      院97年9 月11日審判筆錄第16至28頁），惟被告丙○○已
      否認有持用告訴人林潔上開帳戶之提款卡，則告訴人丁○○、林潔上開所述是否可採，已非無疑，況倘依告訴人丁○○、林潔上開所述，該筆信用貸款撥款後，提款卡即由
      被告丙○○持用，告訴人丁○○、林潔既未同意將該筆信
      用貸款交由被告丙○○處理，且已知悉提款卡為被告丙○○持有，恐遭被告丙○○提領，自應立即向被告丙○○取
      回該張提款卡或向銀行申請停用該張提款卡，以維護自身
      權益，然告訴人丁○○、林潔竟未採取任何作為，甚至證
      人即告訴人丁○○於本院審理時證述：「（問：丙○○有
      無幫你們繳？）都是伊拿錢給他繳。」、「（問：既然錢
      都已經被丙○○領光，你又把要還的錢交給丙○○去幫你
      繳，你難道不會擔心丙○○又把你交給他的錢又拿走嗎？
      ）那時沒有想那麼多。」；證人即告訴人林潔於本院審理
      時亦證述：「（問：丙○○沒有把貸得款項交給你或是你
      母親，你有無詢問丙○○為何沒有將貸得款項交給你們？
      ）我沒有問。」等語，則告訴人2 人之上開作為，顯與常
      情有違，其2 人上揭證述是否可採，尚待斟酌；況由附表
      （四）之往來交易明細觀之，於每期扣繳貸款利息時，均
      有存入足夠現金以供扣繳利息之情事，而告訴人丁○○、
      林潔亦證述並非其等去繳款等語，則被告丙○○供稱其係
      將復華銀行貸款之款項用來償還各家銀行欠款等語，即屬
      非虛，倘被告丙○○自始即有詐取該筆信用貸款之意圖，
      又何需按月幫告訴人林潔繳納貸款之利息，此外，並無其
      他積極證據可資作為告訴人上揭指訴之補強證據，自難認
      附表（四）所載之各筆提款交易確係被告丙○○未經告訴
      人同意所為。
    (5)另附表（五）告訴人林潔復華銀行信用卡預借現金部分，
      證人即告訴人林潔於警詢、檢察官訊問及本院審理時固證
      述：該銀行的信用卡是伊申辦的，但預借現金的部分都是
      被告丙○○未經伊同意所為，伊並不知情云云。然查，證
      人即告訴人林潔於本院審理時亦證述：「（問：你前述你
      的信用卡都一直是你保管？）是。」、「（問：你有無每
      個月收到銀行的信用卡帳單？）有。」、「（問：復華銀
      行是否會將預借現金的訊息以簡訊通知？）有。」、「（
      問：卡片在你身上你又收到預借現金的通知，你從94年10
      月份應該就知道有預借現金了，是否如此？）是。」、「
      （問：你每筆信用卡的預借現金是否都知道？）知道，我
      有收到傳訊。」、「（問：依你前述，既然沒有預借現金
      過，你收到帳單時，有無注意到有不明預借現金或是消費
      細目？）有。」、「（問：你當時如何處理？）沒有問就
      直接去繳。」、「（問：既然不是你消費、刷卡，為何不
      去瞭解實際情形為何？）我不清楚。」等語，證人即告訴
      人丁○○於本院審理時亦證述：「（問：你如何確定這些
      交易紀錄都是丙○○做的？）因為這些交易地點我們不知
      道，而卡片都是他拿去。」、「（問：你們有無收到復華
      商業銀行每個月寄的對帳單？）有。」、「（問：既然有
      收到對帳單，發現起訴書附表五的交易不是你們做的，你
      們如何處理？）還是去繳錢。」、「（問：你有沒有去瞭
      解為何會有這些交易紀錄？）我女兒都有收到銀行發的簡
      訊，他就告訴我說丙○○又去刷卡。」、「（問：既然收
      到銀行發的簡訊，為何沒有找丙○○質問或請銀行停用該
      張卡片？）當時找不到丙○○，我也沒有去跟銀行反應那
      張卡片的交易不是我們做的，也沒有表示要停卡。」等語
      ，復經復華銀行96年8 月15日復信卡字第0960001538號函
      覆：「本行對於預借現金及刷卡消費會立即以簡訊通知客
      戶（自95年4 月30日後單筆消費金額滿3000元才會發送簡
      訊），並於翌月寄送對帳單，對帳單中列出消費明細、各
      項費用及繳款明細。」（見本院卷一第89頁）等語，則證
      人即告訴人林潔於有預借現金之交易時，當可由銀行發送
      之簡訊立即得知，甚且於隔月收到帳單時，亦可知悉，倘
      該筆預借現金並非告訴人林潔、丁○○所為或係經伊等同
      意，則其等於收到簡訊通知或帳單時，自應立即向銀行查
      詢、反應，或申請停用該信用卡，甚且於知悉係被告丙○○所為時，應立即向警察機關舉發，以維護自身之權益，
      然告訴人林潔、丁○○於94年10月15日至94年12月15日期
      間知悉有附表（五）多達10筆之預借現金交易，竟未採取
      任何作為，甚且於收到帳單後就直接去繳款，其等所為顯
      與常情有違，其2 人上揭證述是否可採，已屬有疑，此外
      ，並無其他積極證據可資作為告訴人上揭指訴之補強證據
      ，自難認附表（五）所載之各筆預借現金交易確係被告丙○○未經告訴人同意所為。
    (6)另卷附之花旗銀行覆函、信用卡月結單、簽帳單（見95年
      度偵字第11936 號卷一第61至84頁、第152 至154 頁、第
      195 頁）；渣打銀行覆函、信用卡月結單、信用卡簽單（
      見前揭偵卷第85至95頁、第125 頁至128 頁、第194 頁、
      本院卷一第69頁）；台北富邦銀行覆函、現金卡申辦資料
      、交易紀錄、還款繳款明細及存匯款明細（見前揭偵卷第
      201 至206 頁、本院卷一第111 至113 頁、本院卷二第6
      頁）；中國信託商業銀行覆函、預借現金明細、還款繳款
      明細、歷史交易查詢報表（見前揭偵卷第190 至193 頁、
      本院卷一第77至86頁、本院卷二第11至24頁、第68頁）；
      復華銀行覆函、申請消費性貸款相關資料、信用卡消費明
      細表、預借現金紀錄、預借現金還款明細、臨櫃繳款單（
      前揭偵卷第28至29頁、第103 至119 頁、第198 頁、本院
      卷二第31至42頁）等物，僅能證明告訴人丁○○、林潔確
      有附表（一）至（五）所列之各筆交易存在，然並無法據
      此推論上揭各筆交易即為被告丙○○未經告訴人丁○○、
      林潔之同意所為，是並不足作為被告不利之認定。
    (7)綜上，證人即告訴人丁○○、林潔之證述，顯與常情有悖
      ，且無其他證據可資作為其等陳述與事實相符之依據，依
      前揭意旨，尚難據此即認被告丙○○有本件之犯行。
五、綜上所述，公訴人提出之證據尚不足以使本院形成被告丙○○確有公訴意旨所指行使偽造私文書、詐欺取財及由自動付
    款設備取得他人之物之犯行之確切心證。此外，復查無其他
    積極證據足資證明被告丙○○有公訴意旨所指之上開犯行，
    既不能證明被告丙○○犯罪，自應依法諭知被告丙○○無罪
    之判決。
據上論斷，應依刑事訴訟法第299 條第1 項前段、第301 條第 1
項，修正後刑法第2 條第1 項前段，修正前刑法第339 條第1 項
、第41條第1 項前段，修正刪除前罰金罰鍰提高標準條例第2 條
，修正後刑法施行法第1 條之1 第1 項、第2 項前段，中華民國
九十六年罪犯減刑條例第2 條第1 項第3 款、第7 條、第9 條，
判決如主文。
本案經檢察官顏世翠到庭執行職務。
中    華    民    國    97    年    12    月    11    日
                    刑事第十二庭審判長法  官  魏  于  傑
                                      法  官  李  文  娟
                                      法  官  羅  國  鴻
以上正本證明與原本無異。
如不服本判決，應於判決送達後10日內向本院提出上訴狀（應附
繕本），其未敘述上訴理由者，應於上訴期間屆滿後20日內補提
理由書狀於本院，上訴於臺灣高等法院。
                                      書記官   戴  育  萍
中    華    民    國    97    年    12    月    22    日
【論罪科刑法條】
修正前刑法第339條
意圖為自己或第三人不法之所有，以詐術使人將本人或第三人之
物交付者，處5 年以下有期徒刑、拘役或科或併科1 千元以下罰
金。
以前項方法得財產上不法之利益或使第三人得之者，亦同。
前二項之未遂犯罰之。


司法院資訊處製作；財團法人民間司法改革基金會備份。
